臺灣臺北地方法院刑事判決　　　　　　　 96年度訴字第332號
公　訴　人　臺灣臺北地方法院檢察署檢察官
被　　　告　乙○○
　　　　　　甲　○
上　一　人
選任辯護人　蔡志雄律師
上列被告等因違反臺灣地區與大陸地區人民關係條例等案件，經
檢察官提起公訴（九十五年度偵字第二五四七六號），本院判決
如下：
    主  文
甲○共同意圖營利，而使大陸地區人民非法進入臺灣地區，處有
期徒刑參年，減為有期徒刑壹年陸月；又共同意圖使女子與他人
為性交之行為，而媒介以營利，處有期徒刑陸月，減為有期徒刑
參月。應執行有期徒刑壹年捌月。
乙○○證人，於執行審判職務之公署審判時，於案情有重要關係
之事項，供前具結，而為虛偽陳述，處有期徒刑肆月，減為有期
徒刑貳月。緩刑貳年。
甲○、乙○○被訴行使偽造私文書部分均無罪。
    事  實
一、甲○明知乙○○係大陸地區人民，未經許可不得入境臺灣地
    區，亦明知與乙○○之間並無結婚真意，詎為使乙○○能達
    成入境臺灣賣淫賺錢，甲○並得以按月領取人頭配偶之費用
    新臺幣（下同）三萬元之目的，竟與真實年籍、姓名不詳之
    應召業者共同基於意圖營利使大陸地區人民非法進入臺灣地
    區之犯意聯絡，並基於與真實年籍、姓名不詳之應召業者共
    同意圖使女子與他人為性交行為而媒介以營利之犯意，而為
    下列犯行：
（一）由甲○先於民國九十四年十二月十九日，前往大陸地區吉
      林省公證處，與乙○○辦理虛偽公證結婚之登記手續，並
      取得結婚公證書，而使乙○○取得成為甲○形式上配偶之
      身分。甲○於九十四年十二月二十二日返臺後，隨即持上
      開結婚公證書，於九十五年一月二十五日向財團法人海峽
      交流基金會（下簡稱海基會）辦理驗證，取得證明，並於
      九十五年二月八日向臺北縣政府警察局新店分局雙城派出
      所（下稱雙城派出所）申辦大陸地區人民進入臺灣地區保
      證書後，檢具戶籍謄本、乙○○之大陸居民身分證影本、
      上開領得之結婚公證書、海基會驗證書、大陸地區人民進
      入臺灣地區保證書，並填妥大陸地區人民進入臺灣地區旅
      行證申請書後，於九十五年二月十三日向我國內政部警政
      署入出境管理局（自九十六年一月二日起升格為行政院內
      政部入出國及移民署，承接該局業務，下稱境管局）以配
      偶名義申請乙○○來臺團聚。甲○另因知悉如檢附大陸配
      偶之懷孕證明申請入境者，將可免除臺灣配偶在臺北市○
      ○區○○街十五號境管局接受面談之流程，逕俟大陸配偶
      入境時，同在機場面談即可，除可提早取得大陸配偶之入
      出境許可證外，並可降低面談不通過致無法來臺之風險。
      為使境管局加速審核乙○○入境流程，以及降低不通過審
      核之風險，即致電要求乙○○提供不實之懷孕證明資料，
      乙○○旋於九十五年二月十九日，趁陪同真實年籍、姓名
      不詳之女性友人前往大陸吉林省長春市中心醫院（下稱長
      春市中心醫院）婦產科產檢之機會，要求該知情之女性友
      人以「乙○○」之名義掛號看診做超音波檢查，因而順利
      取得長春市中心醫院門診醫療手冊、腹部超音波（大陸稱
      為B超）之照片及檢查報告單，寄給甲○，再由甲○於九
      十五年三月六日書立說明書檢附上開之門診醫療手冊、超
      音波照片與檢查報告單，向境管局承辦人員行使之，並表
      示因乙○○懷孕，希提前來臺、願與乙○○在機場面談之
      意願。
（二）境管局即據以迅於九十五年三月十三日核發乙○○之大陸
      地區人民進入臺灣地區第0000000000號入出境
      許可證，使乙○○得於九十五年八月二十七日，入境查驗
      時，向境管局中正機場服務站面談官（現移撥並更名為移
      民署國境事務大隊）謊稱流產，非法入境臺灣地區。
（三）乙○○入境臺灣地區後即居住在甲○位於臺北縣新店市○
      ○街十七巷十號之住所，並由甲○帶同前往受僱於真實年
      籍、姓名不詳之應召站業者，嗣於不特定之旅館、飯店，
      以每次三千元至五千元不等之代價，連續與不特定男客為
      性交易，以償還前開不詳應召站業者介紹、辦理入境臺灣
      之相關費用二十萬元，以及每月應給付予甲○擔任假老公
      之人頭費用三萬元及房租八千元。嗣因甲○於九十五年十
      月二十三日上午十一時五十分許，應境管局之要求前往面
      談時，坦承假結婚乙節，始查悉上情。
二、乙○○為掩飾其上開假結婚、真賣淫等犯行，竟出於虛偽證
    述之犯意，於九十五年十一月三日上午九時三十二分許，檢
    察官偵查時在臺灣臺北地方法院檢察署（下稱臺北地檢署）
    第二十偵查庭，就甲○是否涉及行使偽造文書、圖利使人為
    性交、以及使大陸地區人民非法進入臺灣地區等罪嫌時，於
    案情有重要關係之事項，不拒絕作證，並以證人身分供前具
    結而虛偽證稱略以：甲○有前往提親，並與伊結婚發生性關
    係，使伊懷有甲○之骨肉，始檢附證明提供甲○申請伊得來
    臺團聚，並無假結婚或來臺賣淫云云（詳如卷附臺北地檢署
    九十五年十一月三日訊問筆錄）。
三、案經臺灣臺北地方法院檢察署檢察官自動簽分偵查起訴。
    理  由
甲、證據能力部分：
    按「被告以外之人於審判外之言詞或書面陳述，除法律有規
    定者外，不得作為證據。」，刑事訴訟法第一百五十九條第
    一項定有明文；另按「被告以外之人於審判外之陳述，雖不
    符前四條之規定，而經當事人於審判程序同意作為證據，法
    院審酌該言詞陳述或書面陳述作成時之情況，認為適當者，
    亦得為證據。當事人、代理人或辯護人於法院調查證據時，
    知有第一百五十九條第一項不得為證據之情形，而未於言詞
    辯論終結前聲明異議者，視為有前項之同意。」，同法第一
    百五十九條之五規定甚明。本案所據以認定犯罪事實之證據
    ，其中部分屬傳聞證據，惟被告甲○及辯護人、被告乙○○
    及公訴人於本院言詞辯論終結前並未對其證據能力聲明異議
    ，本院認該等傳聞證據作成之情況亦無不當之情形，是該等
    傳聞證據均具備證據能力，合先敘明。
乙、有罪部分：
一、訊之被告乙○○對於上開犯罪事實均坦承不諱，並當庭為認
    罪之表示（見本院卷九十六年八月三日審判筆錄第十二頁、
    第十三頁），經核與被告甲○於本院審理中之供述相符，復
    有卷附之被告甲○書立之說明書影本乙份、長春市中心醫院
    婦產科腹部超音波（大陸稱B超）檢查報告單、照片影本乙
    份及長春市中心醫院門診醫療手冊影本各乙份（見臺北地檢
    署九十五年度偵字第二五四七六號卷《下稱偵查卷》第十頁
    至第十一頁、第十三頁）、大陸地區人民進入臺灣地區第0
    000000000號許可證影本乙份（見偵查卷第六八頁
    、第八十三頁至第八三頁反面）、境管局九十五年十月二十
    三日面談紀錄影本乙份（見偵查卷第七一頁第七三頁）、被
    告乙○○持用之0000000000雙向通聯乙份（磁片
    ，見偵查卷第八四頁、第八五頁）臺北地檢署九十五年十一
    月三日訊問筆錄（見偵查卷第七七頁至第八一頁）在卷可憑
    ，已足認定被告乙○○於本院審理時之自白核與事實相符，
    被告乙○○上開犯行，均堪以認定。
二、訊據被告甲○供認其有與大陸地區人民即被告乙○○於九十
    四年十二月十九日，在大陸地區辦理虛偽公證結婚之登記後
    ，由其返臺，持上開結婚公證書，於九十五年一月二十五日
    向海基會辦理驗證，取得證明，並於九十五年二月八日向雙
    城派出所申辦大陸地區人民進入臺灣地區保證書後，檢具戶
    籍謄本、被告乙○○之大陸居民身分證影本、上開領得之結
    婚公證書、海基會驗證書、大陸地區人民進入臺灣地區保證
    書，並填妥大陸地區人民進入臺灣地區旅行證申請書後，於
    九十五年二月十三日向境管局以配偶名義申請被告乙○○來
    臺團聚。且於九十五年三月六日書立上開說明書並檢附上開
    門診醫療手冊、超音波照片與檢查報告單，向境管局承辦人
    員行使，表示因被告乙○○懷孕，希提前來臺、願與被告乙
    ○○在機場面談之意願，使境管局據以迅於九十五年三月十
    三日核發被告乙○○之大陸地區人民進入臺灣地區第000
    0000000號入出境許可證，而使被告乙○○得於九十
    五年八月二十七日，入境查驗時，向境管局中正機場服務站
    面談官謊稱流產，非法入境臺灣地區。被告乙○○入臺後即
    居住於伊之上開住所，被告乙○○曾給付伊三萬元等情，惟
    否認知情被告乙○○係來台賣淫，辯稱：上開說明書所檢附
    門診醫療手冊、超音波照片與檢查報告單均係被告乙○○寄
    來的，伊不知道被告乙○○並未懷孕，伊僅係協助使大陸地
    區人民非法進入臺灣地區，並無營利之意圖，且伊確實不知
    悉被告乙○○來臺係為賣淫，伊僅係因伊之住所有空房間，
    故提供與被告乙○○居住，並未參與任何賣淫或應召站業者
    之行為，而被告乙○○第一個月給付伊之三萬元，係為返還
    伊先前借給被告乙○○之一萬元借款及由伊代為墊付被告乙
    ○○來台之機票錢云云。經查：
（一）被告乙○○於偵查中以證人身分具結證稱：伊與被告甲○
      係由大陸地區女子周揚（音譯，本院審理中又稱係周廣洋
      ）介紹而假結婚，伊於九十五年八月二十七日入境臺灣，
      於桃園機場接受面談。伊來臺灣後，被告甲○就帶伊去見
      所謂的大哥，就是幕後的經紀人，該大哥告訴伊要還二十
      萬元，做一個客人可以拿一千三百元，另外，伊來臺後每
      個月要給甲○三萬元，另外要付房租八千元，還要付被告
      甲○爸媽來機場接伊的八千元費用。伊來臺灣後即住在被
      告甲○新店之家中，每天由一個真實年籍、姓名不詳，綽
      號叫西瓜的司機，接送我去不特定地點賣淫等語明確（見
      偵查卷第八七至第九十頁）。又於本院審理中到庭供稱：
      伊係想利用假結婚來臺灣賣淫賺錢，來臺後，被告甲○帶
      伊去見叫大哥的人，該大哥跟伊說要做什麼事，給伊司機
      的電話，由該司機每天接送伊於不特定之旅館、飯店賣淫
      ，伊一天做八、九次，晚上住被告甲○家，一個月要給被
      告甲○三萬元等語（見本院卷九十六年八月三日審判筆錄
      第三頁到第六頁）。
（二）復有被告甲○與被告乙○○之結婚公證書影本乙份（見偵
      查卷第二十頁）、被告甲○之入出境紀錄乙份（見偵查卷
      第九八頁）、九十五年一月二十五日海基會證明影本乙份
      （見偵查卷第二二頁、第二三頁）、九十五年二月八日大
      陸地區人民進入臺灣地區保證書影本乙份（見偵查卷第十
      八頁）、被告乙○○大陸地區人民進入臺灣地區旅行證申
      請書影本乙份（見偵查卷第七頁至第八頁）、被告乙○○
      之大陸居民身分證影本乙份（見偵查卷第八頁）、被告甲
      ○書立之說明書影本乙份、長春市中心醫院婦產科B超檢
      查報告單及照片影本乙份、長春市中心醫院門診醫療手冊
      影本乙份（見偵查卷第十頁至第十一頁、第十三頁）、境
      管局九十五年十月二十三日面談紀錄影本乙份（見偵查卷
      第七一頁第七三頁）、內政部撤銷許可處分書影本乙份（
      見偵查卷第七四頁）、大陸地區人民進入臺灣地區第00
      00000000號許可證影本乙份（見偵查卷第六八頁
      、第八十三頁至第八三頁反面）、被告乙○○持用之00
      00000000雙向通聯乙份（磁片，見偵查卷第八四
      頁、第八五頁）在卷可稽，與上開被告甲○所供認之事實
      ，均互核相符。
（三）至被告甲○辯稱：上開說明書所檢附門診醫療手冊、超音
      波照片與檢查報告單均係被告乙○○寄來的，伊不知道被
      告乙○○並未懷孕，伊僅係協助使大陸地區人民非法進入
      臺灣地區云云，惟查，證人即被告乙○○於偵查中結稱：
      而假懷孕證明周揚及被告甲○都有叫我弄的，說有這份證
      明，來臺手續會快一點，而這些證明我後來寄給被告甲○
      ，被告甲○在來臺之前跟伊說如果面談有問伊懷孕的事情
      ，就說拿掉了等語明確（見偵查卷第八九頁），且核諸被
      告甲○於本院審理中亦供稱：上開說明書僅簽名係伊親簽
      ，其餘內容並非伊所載等語（見本院九十六年八月三日審
      理筆錄第八頁），被告甲○既親自簽名於上開說明書，理
      應瞭解上開說明書之內容是否為真實。且衡諸常情，被告
      於收受被告乙○○所寄送之上開不實懷孕證明時，亦會就
      被告乙○○是否為入境臺灣而寄送不實之懷孕證明一事，
      詢問被告乙○○，自無所謂不知情被告乙○○並未懷孕之
      可能，是被告甲○所辯，顯係事後卸責之詞，尚難採信。
（四）被告甲○復辯稱：伊僅係協助使大陸地區人民非法進入臺
      灣地區，並無營利之意圖，且伊確實不知悉被告乙○○來
      臺係為賣淫，伊僅係因伊之住所有空房間，故提供與被告
      乙○○居住，並未參與任何賣淫或應召站業者之行為，而
      被告乙○○第一個月給付伊之三萬元，係返還伊先前借給
      被告乙○○之借款及被告乙○○來台之機票錢云云。惟查
      ，被告乙○○於偵查中以證人身份具結證稱：伊於九十五
      年八月二十七日入境臺灣，於桃園機場接受面談，係被告
      甲○教伊對台詞，只有在同年八月二十五日有接到一通電
      話，是直接打到被告甲○手機，被告甲○交給伊聽，問伊
      一些面談時會問的問題，看伊如何回答。伊來臺後第三天
      ，被告甲○就帶伊去見所謂的大哥，就是幕後的經紀人，
      該大哥告訴伊要還二十萬元，做一個客人可以拿一仟三百
      元，另外，伊來臺後每個月要給甲○三萬元，另外要付房
      租八仟元，還要付被告甲○爸媽來機場接伊的八仟元費用
      。伊入境臺灣後住在被告甲○新店之家中，每天由一個綽
      號叫西瓜的司機，接送我去不特定地點賣淫等語明確（見
      偵查卷第八七至第九十頁）。又於本院審理中到庭供稱：
      伊係想利用假結婚來臺灣賣淫賺錢，來臺後，被告甲○帶
      伊去見叫大哥的人，跟伊說要做什麼事，給伊司機的電話
      ，且係被告甲○幫伊聯繫賣淫之客戶，於不特定之旅館、
      飯店賣淫，伊一天做八、九次，晚上住被告甲○家，一個
      月要給被告甲○三萬元等語（見本院卷九十六年八月三日
      審判筆錄第三頁到第五頁）。且被告甲○九十五年十月二
      十三日於境管局面談時，亦陳稱：「乙○○承諾入境後每
      月給我新臺幣八仟元房租…她來臺後付過一次新臺幣八千
      元…乙○○來臺灣的機票錢是自己出的。」有境管局九十
      五年十月二十三日面談紀錄影本乙份（見偵查卷第七二頁
      ）在卷可按，被告甲○於本院審理中，亦供承：有帶被告
      乙○○去見一個大哥叫大衛，以後被告乙○○都住伊家（
      見本院卷九十六年八月三日審判筆錄第五頁）。足認，被
      告乙○○前開所證，核與事實相符，堪可採信，是被告甲
      ○所辯被告乙○○第一個月給付伊之三萬元，係返還伊先
      前借給被告乙○○之借款及被告乙○○來台之機票錢云云
      ，委無可取。
（五）從而，被告甲○應係每月可以從被告賣淫中獲取三萬元之
      利益，另因提供住所與被告乙○○居住，尚可另向被告乙
      ○○收取八仟元房租，僅係因被告乙○○僅入境一個多月
      ，故被告乙○○僅給付第一個月之三萬元。至被告甲○提
      供住所與被告乙○○居住，衡情，應係為避免苟未住在一
      起生活，無法知悉彼此生活之細節，難以通過境管局面談
      ，是被告甲○前開所辯，均係事後卸責之詞，不足採憑。
      綜上，本案事證明確，被告甲○上揭犯行，堪以認定，應
      依法論科。
三、論罪科刑部分：
（一）按臺灣地區與大陸地區人民關係條例第七十九條第一項對
      於違反同條例第十五條第一款所定不得使大陸地區人民非
      法進入臺灣地區之處罰，旨在防止大陸地區人民非法進入
      臺灣地區，以維護臺灣地區之安全與安定；所稱「非法」
      ，自應從實質上之合法性予以判斷，凡評價上違反法秩序
      之方法，均屬「非法」。參照行政程序法第一百十九條第
      一款、第二款規定，受益人以詐欺、脅迫或賄賂方法，使
      行政機關作成行政處分者；或對重要事項提供不正確資料
      或為不完全陳述，致使行政機關依該資料或陳述而作成行
      政處分者，其信賴不值得保護。故在大陸地區通謀虛偽結
      婚，以不實之結婚證明辦理相關戶籍登記、入境等手續，
      憑以進入臺灣地區，其所持之入境許可文件雖係入出境主
      管機關所核發，形式上為合法，但因以詐欺方法而取得，
      即不具實質上之合法性，仍屬非法進入臺灣地區，最高法
      院著有九十四年度臺上字第一０六四號判決意旨可資參照
      。次按，刑法上「意圖營利」係指行為人主觀上有牟利意
      圖，被告甲○，既出於獲取對價之意，與大陸人民即被告
      乙○○，於大陸地區假結婚後，復持結婚證明書等上開不
      實之相關文件，向境管局申請旅行證而行使之，藉以規避
      我國政府對於大陸地區人民進入臺灣地區之管制措施，被
      告甲○與真實年籍、姓名不詳之應召業者間即有犯意聯絡
      及行為分擔應成立臺灣地區與大陸地區人民關係條例第七
      十九條第二項之罪之共同正犯。
（二）另按，被告甲○提供伊之住所供被告乙○○居住，並可從
      中按月獲取三萬元之利益，與真實年籍、姓名不詳之應召
      業者間即有犯意聯絡及行為分擔，被告甲○上開所為，應
      成立刑法第二百三十一條第一項之意圖使女子與他人為性
      交之行為，而媒介以營利之罪之共同正犯。
（三）故核被告甲○所為，係意圖營利而違反臺灣地區與大陸地
      區人民關係條例第十五條第一款規定，應依同法第七十九
      條第二項意圖營利使大陸地區人民非法進入臺灣地區罪論
      處，另犯刑法第二百三十一條第一項意圖使女子與他人為
      性交之行為而媒介以營利罪；被告乙○○所為係犯刑法第
      一百六十八條之偽證罪。而被告甲○與真實年籍、姓名不
      詳之應召業者、大陸地區人民周揚間，就其等所犯之意圖
      營利使大陸地區人民非法進入臺灣地區罪及意圖使女子與
      他人為性交之行為而媒介以營利罪，互有犯意聯絡及行為
      分擔，均應論以共同正犯，公訴人認被告甲○涉犯刑法第
      三十條、刑法第二百三十一條第一項之意圖幫助使女子與
      他人為性交之行為而媒介以營利罪部分，尚有未合，惟因
      二者基本社會事實同一，爰依法變更起訴法條。對於使被
      告乙○○非法進入臺灣地區，起訴檢察官認係犯臺灣地區
      與大陸地區人民關係條例第七十九條第二項之罪嫌，惟公
      訴檢察官以被告甲○無共同營利之犯意而變更為同條第一
      項，惟查被告甲○係為圖每月三萬元假老公費用及八仟元
      房租而與應召業者共同犯罪，所為係犯同條第二項之罪，
      故起訴之法條應予變更如原起訴法條。又被告甲○所犯上
      揭二罪間，犯意各別，行為互殊，應予分論併罰。
（四）又自首以對於未發覺之罪投案而受裁判為要件，至其方式
      雖不限於自行投案，即託人代理自首或向非偵查機關請其
      轉送，亦無不可，但須有向該管司法機關自承犯罪而受裁
      判之事實，始生效力，若於犯罪後，僅向被害人或非有偵
      查犯罪職務之公務員陳述自己犯罪之事實，而無受裁判之
      表示，即與自首之條件不符。是被告甲○雖於九十五年十
      月二十三日在境管局接受面談時坦承與被告乙○○係假結
      婚等事實，惟查，被告甲○於臺北地檢署偵查中卻矢口否
      認有上開犯行（見偵查卷第九五至九七頁），顯見被告甲
      ○，僅係向非有偵查犯罪職務之公務員陳述自己犯罪之事
      實，而並無受裁判之表示，即與自首之條件不符。本院自
      無庸依刑法第六十二條前段規定減輕其刑，附此敘明。
（五）爰審酌被告甲○、乙○○等犯罪動機、目的、手段、危害
      之程度及被告乙○○於本院審理時坦承犯行，犯罪後之態
      度甚佳；被告甲○參與與真實年籍、姓名不詳之應召業者
      所經營之人蛇集團，以「假結婚、真賣淫」之方式，招攬
      大陸地區女子非法入臺從事性交易，非但破壞社會公共秩
      序及善良風俗，復危害境管局對於入出國人民管制、海關
      對於入境查驗之正確性，犯罪後，避重就輕，態度非佳，
      僅坦承部份犯行，兼衡其等品行、智識程度、犯罪所得利
      益等一切情狀，分別量處如主文所示之刑。又中華民國九
      十六年罪犯減刑條例已於九十六年七月十六日施行，本件
      被告犯罪時間在該條例第二條第一項所定九十六年四月二
      十四日之前，合於減刑條件，爰依中華民國九十六年罪犯
      減刑條例第二條第一項第三款、第三條、第七條、第九條
      之規定，減其宣告刑二分之一，並定其應執行刑。又被告
      乙○○未曾因故意犯罪受有期徒刑以上刑之宣告，此有臺
      灣高等法院被告前案紀錄表在卷可憑，犯罪後坦認犯行，
      足認其經此論罪科刑之教訓，應知所警惕，信無再犯之虞
      ，所宣告之刑以暫不執行為適當，爰併宣告緩刑二年，以
      勵自新。
丙、無罪部分：
一、公訴意旨另以：被告甲○另因知悉：如檢附大陸配偶之懷孕
    證明申請入境者，將可免除臺灣配偶在臺北市○○區○○街
    十五號境管局接受面談之流程，逕俟大陸配偶入境時，同在
    機場面談即可，除可提早取得大陸配偶之入出境許可證外，
    並可降低臺灣配偶面談不通過致大陸配偶無法來臺之風險。
    為使境管局加速審核被告乙○○入境流程，以及降低不通過
    審核之風險，即致電要求被告乙○○提供不實之懷孕證明資
    料，被告乙○○旋於九十五年二月十九日，趁陪同真實年籍
    、姓名不詳之女性友人前往大陸吉林省長春市中心醫院婦產
    科產檢之機會，與該女性友人共同基於行使偽造文書之犯意
    聯絡，要求該女性友人以「乙○○」之名義掛號看診（按大
    陸掛號看診不用身分證）做超音波檢查，因而順利取得乙○
    ○名義之長春市中心醫院門診醫療手冊、腹部超音波（大陸
    稱為B超）之照片及檢查報告單，即寄給被告甲○，再由被
    告甲○於九十五年三月六日書立說明書檢附上開不實之門診
    醫療手冊、超音波照片與檢查報告單，向境管局承辦人員行
    使之，並表示因被告乙○○懷孕，希提前來臺、願與被告乙
    ○○在機場面談之意願，境管局即據以迅於九十五年三月十
    三日核發被告乙○○之大陸地區人民進入臺灣地區第000
    0000000號入出境許可證，使被告乙○○得於九十五
    年八月二十七日，入境查驗時，向境管局中正機場服務站面
    談官謊稱流產，非法入境臺灣地區。足以生損害於該不實之
    門診醫療手冊、腹部超音波之照片及檢查報告單之製作名義
    單位及個人，暨境管局審核入境進度時程正確性云云。而認
    被告甲○、乙○○就此部分亦涉犯刑法第二十八條、刑法第
    二百十六條、二百十條共同行使偽造私文書罪嫌云云。
二、經查，上開不實之長春市中心醫院門診醫療手冊、腹部超音
    波照片及檢查報告單均係長春市中心醫院所製作之真實文書
    ，被告乙○○僅係趁陪同真實年籍、姓名不詳之女性友人前
    往長春市中心醫院婦產科產檢之機會，與該女性友人共同基
    於行使偽造文書之犯意聯絡，要求該女性友人以「乙○○」
    之名義掛號看診，做超音波檢查，因而順利取得上開長春市
    中心醫院門診醫療手冊、腹部超音波照片及檢查報告單，此
    業經證人即被告乙○○於偵查中具結證述：而不實之懷孕證
    明周揚及被告甲○都有叫伊弄的，說有這份證明，來臺手續
    會快一點，剛好我女性朋友懷孕，去檢查時，填我的名字，
    才拿到這份證明的等語明確（見偵查卷第八九頁），並於本
    院審理中到庭供稱：假懷孕證明是伊在大陸，假藉懷孕的朋
    友做的B超，用伊的名字去看病，伊懷孕之朋友知道，醫生
    不知道，但大陸生病不掛號不用身份證等語明確（見本院九
    十六年八月三日審判筆錄第六頁），是被告乙○○所為應僅
    涉及刑法第二百十五條從事業務之人登載不實罪之間接正犯
    ，惟按，刑法對於普通人使從事業務之人登載不實之事項於
    業務上作成之文書之行為並無處罰明文，而刑法第二百十五
    條之罪應認為有排斥普通人成立間接正犯理論之適用，此觀
    諸同法第二百十三條與第二百十四條之關係，其意甚明，依
    罪刑法定原則，自不為罪。是被告乙○○、甲○復由被告甲
    ○於前揭時日書立說明書檢附上開長春市中心醫院門診醫療
    手冊、腹部超音波照片及檢查報告單，向境管局承辦人員行
    使之，並表示因被告乙○○懷孕，希提前來臺、願與被告乙
    ○○在機場面談之意願，境管局即據以迅速核發被告乙○○
    之大陸地區人民進入臺灣地區第0000000000號入
    出境許可證，使被告乙○○得於九十五年八月二十七日，非
    法入境臺灣地區，自亦不構成犯罪。
三、從而，應認被告甲○、乙○○無上開公訴意旨所指訴之犯行
    。又公訴人認上開公訴意旨所指訴部分，與本案前揭已論罪
    科刑之部分，有牽連犯之裁判上一罪關係，惟本案前揭已論
    罪科刑之部分，係在刑法修正後所為，僅能逕行適用新法，
    不發生行為時法與裁判時法互異之比較問題，兩行為已無從
    一併適用舊法成立牽連犯，故無牽連犯之裁判上一罪關係。
    綜上，本院自應為無罪之諭知。
據上論斷，應依刑事訴訟法第二百九十九條第一項前段、第三百
條，第三百零一條第一項，臺灣地區與大陸地區人民關係條例第
七十九條第二項，刑法第二十八條、第一百六十八條、第二百三
十一條、第五十一條第五款、第七十四條第一項第一款，刑法施
行法第一條之一，中華民國九十六年罪犯減刑條例第二條第一項
第三款、第七條、第九條、第十條第一項、第十二條判決如主文
。
本案經檢察官鄭堤升到庭執行職務。
中　　華　　民　　國　　96　　年　　8 　　月　　17　　日
             　　 刑事第一庭    審判長法　官　陳興邦
                                　　　法　官　雷淑雯
                                      法　官　蘇嘉豐
以上正本證明與原本無異。
如不服本判決，應於判決送達後10日內向本院提出上訴狀（應抄
附繕本）。告訴人或被害人如對於本判決不服者，應具備理由請
求檢察官上訴，其上訴期間之計算係以檢察官收受判決正本之日
期為準。
                                      書記官　蘇靜紅
中　　華　　民　　國　　96　　年　　8 　　月　　17　　日
附錄本案論罪科刑所適用法條全文：
臺灣地區與大陸地區人民關係條例第79條
違反第 15 條第 1 款規定者，處 1 年以上 7 年以下有期徒刑，
得併科新臺幣一百萬元以下罰金。
意圖營利而犯前項之罪者，處 3 年以上 10 年以下有期徒刑，得
併科新臺幣五百萬元以下罰金。
前二項之首謀者，處 5 年以上有期徒刑，得併科新臺幣一千萬元
以下罰金。
前三項之未遂犯罰之。
修正前中華民國刑法第231條
意圖使男女與他人為性交或猥褻之行為，而引誘、容留或媒介以
營利者，處五年以下有期徒刑，得併科十萬元以下罰金。以詐術
犯之者，亦同。
